臺灣臺北地方法院民事判決
109年度訴字第6675號
原      告  陳柏昌  
訴訟代理人  林玉枝  
被      告  江國雄  
上列當事人間因被告犯業務過失傷害案件，原告提起附帶民事訴
訟請求侵權行為損害賠償，經本院刑事庭以109年度交簡附民字
第17號裁定移送前來，本院於民國110年10月12日言詞辯論終結
，判決如下：
    主      文
被告應給付原告新臺幣參拾捌萬玖仟柒佰肆拾壹元，及自民國一
○九年五月二十八日起至清償日止，按年利率百分之五計算之利
息。
原告其餘之訴暨假執行之聲請駁回
訴訟費用由被告負擔。
本判決於原告以新臺幣壹拾參萬元為被告供擔保後，得假執行；
但被告如以新臺幣參拾捌萬玖仟捌佰元為原告預供擔保，得免為
假執行。
    事實及理由
壹、程序方面：
一、按訴狀送達後，原告不得將原訴變更或追加他訴。但擴張或
    減縮應受判決事項之聲明者，不在此限，民事訴訟法第255
    條第1項但書第3款定有明文。又按原告於判決確定前，得撤
    回訴之全部或一部，但被告已為本案之言詞辯論者，應得其
    同意；而訴之撤回應以書狀為之，但於期日，得以言詞向法
    院或受命法官為之，民事訴訟法第262條第1項、第2項分別
    定有明文。原告於被告為本案之言詞辯論前撤回其訴者，無
    須徵得被告之同意，即生訴之撤回之效力（最高法院80年度
    台抗字第246 號裁判意旨參照）。查本件原告起訴時原以江
    國雄、江國雄之僱用人為被告，並聲明：被告應連帶給付原
    告新臺幣（下同）60萬元，及自起訴狀繕本送達翌日起至清
    償日止，按年利率5％計算之利息（見本院109年度交簡附民
    字第17號卷第5頁）。嗣於民國110年10月12日言詞辯論時，
    原告先撤回對被告江國雄僱用人部分之訴訟（見本院卷第24
    1頁），而江國雄之僱用人尚未為本案言詞辯論，參諸上揭
    規定，應認原告就江國雄僱用人起訴部分已生撤回之效力；
    並當庭變更聲明為：被告江國雄應給付原告516,685元，及
    自起訴狀繕本送達翌日起至清償日止，按年利率5％計算之利
    息，核屬減縮應受判決事項之聲明，依前開規定，應予准許
    。
二、本件被告江國雄經合法通知，未於言詞辯論期日到場，核無
    民事訴訟法第386條所列各款情事，爰依原告之聲請，由其
    一造辯論而為判決。
貳、實體部分
一、原告起訴主張：
㈠、被告江國雄為時尚會館之行政人員，每日需將會館之帳冊送
    至母公司，駕駛乃其業務之附隨行為，而屬從事駕駛業務之
    人。被告江國雄於108年2月21日凌晨5時34分許，駕駛車牌
    號碼000-0000號自用小客車，沿臺北市松江路372巷由西往
    東方向行駛，本應注意轉彎車應禮讓直行車先行，且本應注
    意依停字標誌指示停車讓幹道車先行，並隨時注意採取安全
    措施，又依當時天候晴、夜間有照明、柏油路面乾燥、無缺
    陷、無障礙物、視距良好等情況，並無不能注意之情形，竟
    疏未注意停車禮讓幹線道車輛先行，並減速慢行，即貿然欲
    右轉松江路行駛，適伊騎乘車牌號碼000-000號普通重型機
    車，沿松江路由北往南方向行駛至此，一時閃避不及而發生
    擦撞（下稱系爭車禍），致伊倒地受有右肩膀挫傷、顏面骨
    閉鎖性骨折、下頷骨閉鎖性骨折、右側股骨幹閉鎖性骨折、
    右側手肘脫臼、兩側手腕骨折、頭部外傷、下嘴唇穿刺性撕
    裂傷、雙側遠端橈骨骨折、右側尺股鷹嘴突骨折併肘關節脫
    位、上頷骨骨折併左側上頷竇血腫、顏面部撕裂傷、頭部鈍
    挫傷併腦震盪等傷害。
㈡、伊因上開車禍受有精神上之痛苦及支出如附表一所示費用，
    而依本院109年度交簡字第424號刑事簡易判決認定，被告為
    上開車禍肇事主因，伊則因車速過快而對車禍之發生亦有過
    失，茲暫以肇責8：2之比例計算；又被告所駕汽車當時所投
    保強制險已過期，伊向財團法人汽車交通事故特別補償基金
    申請補償金，而受領77,025元，則被告應給付原告之賠償金
    應為516,685元（計算式：742,138元×0.8－77,025元＝516,68
    5元，元以下四捨五入）。為此，爰依民法第184條第1項、
    第193條、第195條之法律規定，提起本訴，請求被告負損害
    賠償責任，並聲明：⒈被告應給付原告516,685元，及自起訴
    狀繕本送達翌日起至清償日止，按年利率5％計算之利息。⒉
    願供擔保，請准宣告假執行。
二、被告未於言詞辯論期日到場，亦未提出何書狀為聲明或陳述
    。　
三、得心證之理由：
㈠、被告對系爭車禍有無過失而構成侵權行為？
　　按因故意或過失，不法侵害他人之權利者，負損害賠償責任
    ，民法第184條第1項前段定有明文。原告主張被告於上開時
    地，駕駛汽車右轉進入幹道時未注意其他車輛，致直行之原
    告閃避不及而發生衝撞，並受有如上所述之傷害乙節，業經
    本院刑事庭以109年度交簡字第424號判決被告犯業務過失傷
    害罪，處拘役50日，並有卷附臺北市政府警察局交通大隊10
    9年8月25日北市警交大事字第1093009054號函暨道路交通事
    故初步分析研判表、現場圖、補充資料表、談話紀錄表、調
    查報告表（一）（二）、肇事人自首情形紀錄表、台北市立
    聯合醫院中興院區檢驗醫學科血液酒精濃度報告單、當事人
    酒精測定紀錄表、監視器擷取畫面、現場與車損照片等件在
    卷可參（見本院109年度北司調字第1072號卷第25至57頁）
    ，堪認被告之過失行為與原告所受傷害之結果間確有因果關
    係，且被告已於相當時期受合法通知，未於言詞辯論期日到
    庭，亦未提出書狀爭執，應視同自認，被告應負侵權行為損
    害賠償責任，洵堪認定。從而，原告依侵權行為法則，請求
    被告就其因系爭車禍所受損害負損害賠償責任，自屬有據。
㈡、原告請求被告賠償下列各項損害，有無理由： 
　　按不法侵害他人之身體或健康者，對於被害人因此喪失或減
    少勞動能力或增加生活上之需要時，應負損害賠償責任；不
    法侵害他人之身體、健康、名譽、自由、信用、隱私、貞操
    ，或不法侵害其他人格法益而情節重大者，被害人雖非財產
    上之損害，亦得請求賠償相當之金額，民法第193條第1項、
    第195條第1項前段分別定有明文。次按，當事人主張有利於
    己之事實者，就其事實有舉證之責任，民事訴訟法第277條
    前段定有明文。原告主張因被告所為前述過失傷害行為致伊
    受有前揭傷害，原告因此受有精神上之痛苦並支出費用如附
    表一所示等情，已如上述。被告固經合法通知，未於言詞辯
    論期日到場，復未提出書狀作何爭執，依民事訴訟法第280
    條第3項規定，而應視同自認。惟審酌兩造就系爭車禍之肇
    事責任，及原告因此所支出費用之必要性、精神痛苦程度等
    相關事實，爰就原告請求被告賠償之各項損害應否准許，分
    項列述： 
　⒈關於住院醫療照護及救護車費用：
　　按民法第193條第1項所謂增加生活上之需要，係指侵權行為
    之被害人於被害以前並無此需要，因被害以後始有支付此費
    用之必要者而言；是以身體、健康被害，經延醫治療所支出
    之醫療費用，如確屬必要者，即得請求賠償（最高法院78年
    度台上字第547號判決意旨參照）。原告主張伊因系爭車禍
    受傷而支出住院醫療照護、救護車費用共256,985元乙節，
    業據其提出台北馬偕紀念醫院醫療收費收據、三軍總醫院住
    院醫療費用收據、三軍總醫院醫療費用收據、仁光救護車執
    勤收費紀錄憑證等件在卷可稽（見本院卷第23至30頁、第35
    至55頁），上開醫療支出與原告所受身體傷害應予回復健康
    之情狀相符，且原告於108年2月21日係由馬偕紀念醫院轉院
    至三軍總醫院繼續住院治療及108年3月3日因傷無法攀爬樓
    梯及行走，需靠救護車擔架進出，確有搭乘救護車之必要，
    原告請求此部分賠償共計256,985元，合理有據，應予准許
    。 
　⒉關於看護費用：
　　按親屬代為照顧被害人之起居，係基於親情，但親屬看護所
    付出之勞力並非不能評價為金錢，雖因二者身分關係而免除
    被害人之支付義務，惟此種基於身分關係之恩惠，自不能加
    惠於加害人。故由親屬看護時雖無現實看護費之支付，仍應
    認被害人受有相當於看護費之損害，得請求賠償，始符公平
    原則（最高法院94年度台上字第1543號判決意旨參照）。原
    告主張伊住院期間（即108年2月21日至108年3月3日）共11
    日之全日看護費用、出院期間（即108年3月4日至108年3月2
    2日）共19日全日看護費用及108年3月23日至108年4月9日共
    18日半日看護費用，全日以2,200元、半日以1,200元計算，
    共支出此部分費用87,600元乙節，參之卷附三軍總醫院附設
    民眾診療服務處於108年3月2日、同年5月29日所開立之診斷
    說明書明載：原告於108年2月21日住院，於同年2月22日接
    受右側股骨開放性復位併鈦合金髓內釘固定手術併人工骨植
    入術，於同年2月23日接受左側橈股開放性復位併碳纖維骨
    板固定手術，術後石膏固定。…宜休養3個月，休養期間患肢
    不宜劇烈活動、負重踩地，休養期間續專人照護1個月等語
    （見本院卷第205頁、第219頁）。而原告受傷後均由其母林
    玉枝看護乙節，有林玉枝提出之看護證明2紙為證（見本院
    卷第73頁、第171頁），審酌原告於系爭車禍事故所受傷勢
    之影響，其程度確已達使原告日常生活難以自理，除住院期
    間需有專人看護必要外，出院後亦有專人看護1個月之需求
    ，而原告雖由其母親照顧，惟此部分仍應認屬被害人受有相
    當於看護費之損害，得請求賠償，始符公平，是原告仍得請
    求此部分看護費用。又原告主張24小時看護以每日2,200元
    ，12小時看護一日以1,200元計算未逾一般行情，尚屬合理
    ，是原告主張之看護費用共87,600元，亦屬有據。
　⒊關於回診醫療相關費用：
　　原告主張因系爭傷害需回診搭乘救護車、計程車往返及檢查
    費用共計20,520元，且因四肢僅左腳無受傷，兩肢手及右腳
    均無法施力，住家又位於4樓，而須由兩人以專用抬架上下
    樓梯，因此轉院、出院及前段回診均使用救護車往返等語，
    並提出台北馬偕紀念醫院醫療收費收據、仁光救護車執勤收
    費紀錄憑證、自寫之計程車資證明等件為證（見本院第31至
    33頁、第57至71頁、第75頁）。經查，關於原告於①108年3
    月11日至同年4月3日回診之救護車費，依其當時受傷情形及
    後續就診復原情形，尚屬休養期間不宜劇烈活動、負重踩地
    ，已如前述，堪認原告在此期間內返往醫院確有搭乘救護車
    之必要，且原告回診日期核與搭乘救護車日期相符，故此部
    分支出，應為可採；②108年4月10日至同年5月2日回診之計
    程車費，惟查遍卷內，原告僅於108年4月10日前往三軍總醫
    院回診及108年4月15日前往馬偕醫院回診，此有台北馬偕紀
    念醫院醫療收費收據、三軍總醫院住院醫療費用收據附卷可
    參（見本院卷第31至33頁、第51頁），其餘時間皆無因系爭
    車禍所受之傷害至醫院回診之紀錄，當無需支出計程車車資
    ，是此部分請求，難認可採。復觀諸原告雖提出自寫之計程
    車資證明書1紙，以證明搭乘1趟計程車費為440元，然其即
    非實際支出之計程車費單據，且經本院查詢大都會計程車試
    算車資之資料（見本院卷第245至247頁），原告住所前往三
    軍總醫院單程為215元，前往馬偕醫院單程為130元，原告自
    述1趟計程車費440元，尚難採信。至原告雖未提出單據證明
    車資費用，然然其確有上述回診情事，經審酌原告有就醫支
    出交通費之事實，僅因未索取單據，無法證明數額，本院參
    酌前開計程車車資試算表，認原告搭乘計程車往返醫院車資
    於690元（計算是：215元×2趟＋130元×2趟＝690元）尚屬有據
    ，逾此範圍之請求，則難准許。③108年4月15日馬偕醫院X光
    檢查費及證明書費，原告既因系爭車禍之傷害而至家醫科就
    診、作X光檢查，核屬必要之支出，此部分應可採信。從而
    ，原告請求之回診醫療相關費用明細於17,690元（計算式：
    16,000元＋690元＋1,000元＝17,690元）之範圍內，為有理由
    ，應予准許，逾此範圍之請求，則無理由。
　⒋關於後續醫療費用估算50,000元部分：
　　按請求將來給付之訴，以有預為請求之必要者為限，得提起
    之，民事訴訟法第246條定有明文。原告固主張其因系爭車
    禍之傷害應有後續醫療費用5萬元云云，惟原告所主張之上
    開後續醫療費用，僅係其自行估算，並未提出其目前恢復狀
    況、醫囑日後需持續之治療、復健或相關費用評估依據等相
    關事證，以證明後續確有上開費用支出之必要。原告上開預
    為請求之主張，尚難憑採。況，所謂後續醫療費用，端視個
    人體質、恢復狀況、主觀認知，或治療方式、各醫療機關預
    估之費用而有懸殊差異，倘原告日後確因系爭車禍之傷害而
    有另支出醫療費用之情，其仍得就之訴請追償，無礙其權利
    之保障，是其此部分之請求，難予准許。
　⒌關於工作薪資損失：
　　原告主張其於六福開發股份有限公司（下稱六福公司）任職
    ，每月薪資32,000元，因系爭車禍事故需休養3個月，故於1
    08年3月21日起至108年5月31日止向公司請病假，而有3個月
    又11日不能工作乙節，業據其提出之六福公司薪資單、出勤
    刷卡紀錄異常報表、108年3月2日及同年5月29日三軍總醫院
    附設民眾診療服務處診斷說明書、108年1月至109年6月之各
    類所得扣繳暨免扣繳憑單、六福公司服務證明書等件為證（
    見本院卷第77頁、第199至205頁、第219頁、第225至231頁
    ），足認原告於系爭車禍事故發生日起至108年5月31日止，
    無法正常工作，原告主張因傷請假、無法工作，堪信為真。
    職是，原告每月薪資為32,000元，因系爭車禍事故不能工作
    期間為3個月又8日，則原告得請求之不能工作損失為115,20
    0元（每月薪資〈32,000元×3月〉＋〈32,000元÷30×8〉＝104,533
    元）。
　⒍至於就原告於請求被告賠償其機車折舊費部分，按諸當事人
    主張有利於己之事實者，就其事實有舉證之責任，民事訴訟
    法第277條前段定有明文，此即舉證責任之分配原則。原告
    雖主張其因系爭車禍受有機車折舊費22,500元之財物損失，
    惟未據其提出機車出廠日、購入成本、至今使用期間、扣除
    折舊後之修復費用或殘餘價值之相關說明並舉證證明，此部
    分之請求自應予以駁回。
　⒎關於精神上損害賠償部分：
　　按民法第195條第1項所謂相當之金額，應斟酌加害人與被害
    人雙方之身分、資力與加害程度，及其他各種情形核定之；
    慰撫金是否相當，應以加害行為之加害程度及被害人所受痛
    苦，斟酌加害人及被害人之身分、經濟地位等各種情形定之
    （最高法院47年台上字第1221號、51年台上字第223號判決
    意旨參照）。本院審以原告因本件車禍受有右側股骨幹粉碎
    性骨折等傷害，接受開放性復位手術及骨釘內固定、人工骨
    植入治療，且必須持續進行復健，其所受傷勢致生活、行動
    、就業確有相當不便，精神上應受有相當之痛苦，而原告大
    學畢業，年收入約38萬元，被告則無何財產，綜兩造之身分
    、地位、教育程度、財產狀況，及原告所受之損害程度等節
    ，本件侵權行為之原因、過失情節等綜合判斷，認原告請求
    精神慰撫金20萬元尚屬合理，應予准許。
　⒏綜上，原告因系爭車禍所生損害金額合計為666,808元（住院
    醫療照護及救護車費用256,985元＋看護費用87,600元＋回診
    醫療相關費用17,690元＋工作薪資損失104,533元＋精神慰撫
    金200,000元＝666,808元）。
㈢、兩造間就系爭事故之過失比例，及原告得請求之金額為何：
　⒈按損害之發生或擴大，被害人與有過失者，法院得減輕賠償
    金額或免除之，民法第217條第1項定有明文。此項規定之目
    的，在謀求加害人與被害人間之公平，故在裁判上法院得以
    職權減輕或免除之。次按駕駛人駕駛汽車，應遵守道路交通
    標誌、標線、號誌之指示；行車速度，依速限標誌或標線之
    規定，無速限標誌或標線者，應依下列規定：㊂應依減速慢
    行之標誌、標線或號誌指示行駛；汽車行駛至交岔路口，其
    行進、轉彎，應依下列規定：㊁行至無號誌或號誌故障而無
    交通指揮人員指揮之交岔路口，支線道車應暫停讓幹線道車
    先行。㊆轉彎車應讓直行車先行，道路交通安全規則第90條
    第1項、第93條第1項第3款、第102條第1項第2款、第7款分
    別定有明文。
　⒉查被告駕駛自小客車，未遵守轉彎車應讓直行車先行，且未
    依停字標誌指示停車讓幹道車先行，為肇事主因，原告駕駛
    普通重型機車，車速過快，未注意車前狀況，為肇事次因，
    是本院綜合兩造各自之注意義務及過失情節，認被告應負擔
    70％之過失責任，原告應負擔30％之過失責任為適當。準此，
    依過失相抵之法則，爰減輕被告之賠償金額為70％，依此計
    算，原告可請求之賠償金額為466,766元（666,808元×70％＝4
    66,766元），堪可認定。
　⒊原告已經財團法人汽車交通事故特別補償基金受領補償金77,
    025元，此有原告所提出之特別補償基金醫療給付費用彙整
    表乙紙為證（見本院卷第179頁），是此部分金額自應從原
    告於本件得請求被告賠償之金額中扣除，故原告尚得請求被
    告為賠償之金額為389,741元（466,766－77,025元＝389,741
    元）。
四、按給付無確定期限者，債務人於債權人得請求給付時，經其
    催告而未為給付，自受催告時起，負遲延責任；其經債權人
    起訴而送達訴狀，或依督促程序送達支付命令，或為其他相
    類之行為者，與催告有同一之效力；遲延之債務，以支付金
    錢為標的者，債權人得請求依法定利率計算之遲延利息；應
    付利息之債務，其利率未經約定，亦無法律可據者，週年利
    率為5％，民法第229條第2項、第233條第1項前段及第203 條
    分別定有明文。本件係侵權行為之債，屬於未定期限之債務
    ，而原告附帶民事起訴狀繕本送達日期為109年5月27日，則
    原告請求被告給付自起訴狀繕本送達翌日即109年5月28日起
    至清償日止，按年息5％計算之利息，自屬有據。
五、綜上所述，原告依侵權行為之法律關係，請求被告給付389,
    741元，及自109年5月28日起至清償日止，按週年利率5％計
    算之利息，為有理由，應予准許；逾此範圍之請求，則無理
    由，應予駁回。
六、本件事證已臻明確，其餘之攻擊防禦方法，經核均與本件判
    決結果無影響，爰不一一論列。
七、原告陳明願供擔保請准宣告假執行及免為假執行，經核原告
    勝訴部分，因所命給付金額未逾50萬元，爰依民事訴訟法第
    389條第1項第5款之規定，依職權宣告假執行，並酌定相當
    之擔保金額准被告供擔保後免為假執行。至原告敗訴部分，
    其假執行之聲請失所附麗，應併予駁回。
八、訴訟費用負擔之依據：民事訴訟法第79條。
中　　華　　民　　國　　110 　年　　11　　月　　5　　日
                  民事第二庭    法　官　蔡英雌
以上正本係照原本作成。
如對本判決上訴，須於判決送達後20日內向本院提出上訴狀。如
委任律師提起上訴者，應一併繳納上訴審裁判費。
中　　華　　民　　國　　110 　年　　11　　月　　5 　　日
                                書記官  霍薇帆
附表一：原告請求系爭車禍之損害賠償清單
編號 項目名稱 日期 金額 備註（內容） 1 住院醫療照護及救護車費用 108年2月21日 1,600元 馬偕醫院醫療費、掛號費及證明書費   108年2月21日 2,000元 馬偕醫院轉三總救護車費   108年2月21日至同年3月3日 251,385元 三總醫院醫療費、掛號費及證明書費   108年3月3日 2,000元 出院返家救護車費 小計   256,985元  2 醫療看護費用明細 108年2月21日至同年3月3日 24,200元 住院期間24小時看護（共11天，一天2,200元）   108年3月4日至同年3月22日 41,800元 出院後24小時看護（共19天，一天2,200元）   108年3月23日至同年4月9日 21,600元 出院後12小時看護（共18天，一天1,200元） 小計   87,600元  3 回診醫療相關費用明細 108年3月11日至同年4月3日 16,000元 回診救護車費8趟，一趟2,000元   108年4月10日至同年5月2日 3,520元 回診計程車費8趟，一趟440元   108年4月15日 1,000元 馬偕醫院X光檢查費及證明書費 小計   20,520元  4 後續醫療費用估算  50,000元  5  工作薪資損失 108年2月21日至同年3月3日 11,733元 32,000元÷30×11=11,733元   108年3月4日至同年5月31日 92,800元 32,000元×2月+32,000元÷30×27=92,800（2個月又27天，休養三個月） 小計   104,533元  6 機車折舊費  22,500元 已報廢 7 精神上損害賠償  200,000元  總計   742,138元